臺灣嘉義地方法院民事裁定
110年度監宣字第184號
聲  請  人  陳珍珍  



相  對  人  陳周貴美


關  係  人  陳莉莉  

            陳玲玲  

            陳弘興  

上列聲請人聲請監護宣告事件，本院裁定如下：
    主      文
一、宣告陳周貴美（女，民國○○○年○月○○日生，身分證統
    一編號：Z○○○○○○○○○號）為受監護宣告之人。
二、選定陳珍珍（女，民國○○○年○月○○日生，身分證統一
    編號：Z○○○○○○○○○號）為受監護宣告之人陳周貴
    美之監護人。
三、指定陳莉莉（女，民國○○○年○○月○○○日生，身分證
    統一編號：Z○○○○○○○○○號）為會同開具財產清冊
    之人。
四、聲請費用新臺幣壹仟元由受監護宣告之人陳周貴美負擔。
    理      由
一、聲請意旨略以：聲請人為相對人之次女，相對人有不能為意
    思表示或受意思表示或不能辨識其意思表示效果之情形，為
    此依民法第14條、第1110條、第1111條及家事事件法第164 
    條之規定，聲請宣告相對人為受監護宣告之人，並選定聲請
    人為相對人之監護人，暨指定關係人陳莉莉為會同開具財產
    清冊之人等語。
二、對於因精神障礙或其他心智缺陷，致不能為意思表示或受意
    思表示，或不能辨識其意思表示之效果者，法院得因本人、
    配偶、四親等內之親屬、最近一年有同居事實之其他親屬、
    檢察官、主管機關、社會福利機構、輔助人、意定監護受任
    人或其他利害關係人之聲請，為監護之宣告，民法第14條第
    1項定有明文。
三、經查，聲請人主張之前揭事實，已據其提出身心障礙證明（
　　重度）影本、戴德森醫療財團法人嘉義基督教醫院診斷證明
    書、親屬系統表及戶籍謄本為憑。又本院審驗相對人之精神
    及心智狀況，囑託鑑定人即戴德森醫療財團法人嘉義基督教
    醫院醫師趙星豪鑑定相對人心神狀況，其鑑定結果認：依據
    相對人病歷紀錄，相對人自民國105年5月即經嘉義基督教醫
    院神經內科診斷為失智症，並持續接受治療，108年2月復因
    常壓性水腦症接受手術，但認知功能持續退化，目前已安置
    於長期照護機構，日常生活完全需他人照顧料理。相對人在
    鑑定時雖然意識清醒，但對問話和指令已完全無法回應，認
    知功能缺損明顯，其失智量表測試顯示其至少達到極重度失
    智之程度，對複雜社會事務完全無法判斷理解，日常生活亦
    完全需他人照護，根據病史及鑑定時之發現，相對人因其心
    智缺陷，已不能受意思表示及為意思表示等語，有該醫院精
    神鑑定報告書附卷可稽。綜上，堪認相對人確因其他心智缺
    陷，致不能為意思表示或受意思表示或不能辨識其意思表示
    之效果等情為真，故本件聲請為有理由，爰依上揭規定，宣
    告相對人為受監護宣告之人。
四、按受監護宣告之人應置監護人。法院為監護之宣告時，應依
    職權就配偶、四親等內之親屬、最近一年有同居事實之其他
    親屬、主管機關、社會福利機構或其他適當之人選定一人或
    數人為監護人，並同時指定會同開具財產清冊之人。法院選
    定監護人時，應依受監護宣告之人之最佳利益，優先考量受
    監護宣告之人之意見，審酌一切情狀，並注意下列事項：（
    一）受監護宣告之人之身心狀態與生活及財產狀況。（二）
    受監護宣告之人與其配偶、子女或其他共同生活之人間之情
    感狀況。（三）監護人之職業、經歷、意見及其與受監護宣
    告之人之利害關係。（四）法人為監護人時，其事業之種類
    與內容，法人及其代表人與受監護宣告之人之利害關係。民
    法第1110條、第1111條第1項及第1111條之1分別定有明文。
    查本件相對人既為監護之宣告，已如上述，自應依上開規定
    為其選定監護人及指定會同開具財產清冊之人。本院審酌聲
    請人願意擔任受監護宣告人之監護人，陳莉莉願擔任會同開
    具財產清冊之人，相對人其餘子女亦均表同意，有戶籍謄本
　　、同意書在卷可證，併參聲請人、陳莉莉與相對人均為母女
    關係，彼此間應具有一定之信賴感及依附感，堪信由聲請人
    擔任相對人之監護人，及由陳莉莉擔任會同開具財產清冊之
    人，應符合相對人之最佳利益，爰裁定如主文第2、3項所示
　　。
五、又依民法第1113條準用同法第1099條、第1099條之1 規定，
    於監護開始時，監護人陳珍珍對於受監護宣告人即相對人之
    財產，應會同陳莉莉於2 個月內開具財產清冊，並陳報法院
　　，於此之前僅得對受監護人財產為必要之管理，併此指明。
六、依家事事件法第164條第2項，裁定如主文。
　　
中　　華　　民　　國　　110 　年　　8 　　月　　9 　　日
               家事法庭  法　　　官  黃仁勇           
以上正本係照原本作成。
如對本裁定抗告，須於裁定送達後10日之不變期間內，向本院提
出抗告狀，並繳納抗告費新臺幣1,000元。
中　　華　　民　　國　　110 　年　　8 　　月　　9 　　日
                         書　記　官　黃郁萍